臺灣高等法院刑事判決　　　　　　　　95年度上訴字第3409號
上　訴　人　臺灣臺北地方法院檢察署檢察官
被　　　告　亥○○
　　　　　　巳○○
　　　　　　　　　　　號
　　　　　　Ｇ○○
　　　　　　Ａ○○
　　　　　　寅○○
選任辯護人　林耀立律師
被　　　告　未○○
　　　　　　Ｅ○○
　　　　　　庚○○
　　　　　　　　　　　樓
　　　　　　宙○○
　　　　　　戊○○
　　　　　　地○○
　　　　　　Ｂ○○
選任辯護人　文　聞律師
　　　　　　成樞律師
上　訴　人
即　被　告　辛○○
　　　　　　朱乙禾
　　　　　　己○○
　　　　　　午○○
上　訴　人
即　被　告　丑○○
選任辯護人　張智剛律師
上　訴　人
即　被　告　黃○○
選任辯護人　吳謹斌律師
上　訴　人
即　被　告　甲○○
選任辯護人　林蓓珍律師
　　　　　　游孟輝律師
　　　　　　歐宇倫律師
上列上訴人因被告妨害自由等案件，不服臺灣臺北地方法院85年
度訴字第2071號、95年度訴緝字第31號、第58號，中華民國94年
11月30日、95年5月10日第一審判決（起訴案號：臺灣臺北地方
法院檢察署85年度偵字第11811號、第11939 號、第13488號、移
送併辦：臺灣台北地方法院檢察署86年少連偵字第57號、95年偵
字第20601號），提起上訴，本院判決如下：
    主  文
原判決關於Ｂ○○、Ａ○○、朱乙禾、己○○、未○○、Ｅ○○
、庚○○、午○○、宙○○、黃○○、戊○○、丑○○、甲○○
部分及亥○○參與犯罪結社罪部分、巳○○、辛○○剝奪人行動
自由罪部分均撤銷。
亥○○參與以犯罪為宗旨之結社，累犯，處有期徒刑伍月，如易
科罰金，以銀元參佰元即新台幣玖佰元折算壹日。減為有期徒刑
貳月又拾伍日，如易科罰金，以銀元參佰元即新台幣玖佰元折算
壹日。
辛○○共同以非法方法，剝奪人之行動自由，累犯，處有期徒刑
拾月。減為有期徒刑伍月，如易科罰金，以銀元參佰元即新台幣
玖佰元折算壹日。
巳○○共同連續以非法方法，剝奪人之行動自由，累犯，處有期
徒刑壹年陸月。減為有期徒刑玖月。
Ａ○○參與以犯罪為宗旨之結社，處有期徒刑參月，如易科罰金
，以銀元參佰元即新台幣玖佰元折算壹日。減為有期徒刑壹月又
拾伍日，如易科罰金，以銀元參佰元即新台幣玖佰元折算壹日。
朱乙禾共同以非法之方法，剝奪人之行動自由，處有期徒刑捌月
。減為有期徒刑肆月，如易科罰金，以銀元參佰元即新台幣玖佰
元折算壹日。
己○○參與以犯罪為宗旨之結社，處有期徒刑參月，如易科罰金
，以銀元參佰元即新台幣玖佰元折算壹日。減為有期徒刑壹月又
拾伍日，如易科罰金，以銀元參佰元即新台幣玖佰元折算壹日。
未○○參與以犯罪為宗旨之結社，處有期徒刑肆月，如易科罰金
，以銀元參佰元即新台幣玖佰元折算壹日。減為有期徒刑貳月，
如易科罰金，以銀元參佰元即新台幣玖佰元折算壹日。
Ｅ○○參與以犯罪為宗旨之結社，處有期徒刑肆月，如易科罰金
，以銀元參佰元即新台幣玖佰元折算壹日。減為有期徒刑貳月，
如易科罰金，以銀元參佰元即新台幣玖佰元折算壹日。
庚○○參與以犯罪為宗旨之結社，處有期徒刑參月，如易科罰金
，以銀元參佰元即新台幣玖佰元折算壹日。減為有期徒刑壹月又
拾伍日，如易科罰金，以銀元參佰元即新台幣玖佰元折算壹日。
午○○參與以犯罪為宗旨之結社，累犯，處有期徒刑肆月，如易
科罰金，以銀元參佰元即新台幣玖佰元折算壹日。減為有期徒刑
貳月，如易科罰金，以銀元參佰元即新台幣玖佰元折算壹日。
宙○○參與以犯罪為宗旨之結社，累犯，處有期徒刑肆月，如易
科罰金，以銀元參佰元即新台幣玖佰元折算壹日。減為有期徒刑
貳月，如易科罰金，以銀元參佰元即新台幣玖佰元折算壹日。
黃○○共同以非法方法，剝奪人之行動自由，累犯，處有期徒刑
拾月。減為有期徒刑伍月，如易科罰金，以銀元參佰元即新台幣
玖佰元折算壹日。
戊○○參與以犯罪為宗旨之結社，處有期徒刑參月，如易科罰金
，以銀元參佰元即新台幣玖佰元折算壹日。減為有期徒刑壹月又
拾伍日，如易科罰金，以銀元參佰元即新台幣玖佰元折算壹日。
Ｂ○○共同連續以非法方法，剝奪人之行動自由，處有期徒刑壹
年。減為有期徒刑陸月，如易科罰金，以銀元參佰元即新台幣玖
佰元折算壹日。
丑○○共同連續以非法方法，剝奪人之行動自由，處有期徒刑壹
年陸月。減為有期徒刑玖月。
甲○○無罪。
其他上訴駁回。
    事  實
一、亥○○前於民國81年間因妨害自由案件經原法院判決有期徒
    刑十月確定，甫於83年10月26日縮短刑期執行完畢。辛○○
    前於80年間因違反槍砲彈藥刀械管制條例案件經判決有期徒
    刑一年四月確定，因逢80年間減刑為有期徒刑八月，於81年
    7月24日執行完畢；又於83年間因違反麻醉藥品管理條例案
    件，經臺灣板橋地方法院判決有期徒刑四月確定，於84年6
    月29日易科罰金執行完畢。黃○○於78年間因強盜案件，經
    臺灣桃園地方法院判決有期徒刑七年四月確定，81年6月13
    日縮短刑期假釋出監，期滿未經撤銷，執行指揮書執行完畢
    日期為84年12月1日。巳○○於78年間因強盜案件，經臺灣
    桃園地方法院判決有期徒刑七年確定，80年11月22日縮短刑
    期假釋出監，期滿未經撤銷，執行指揮書執行完畢日期為84
    年9月4日。午○○於76年間因殺人案件，經本院判決有期徒
    刑九年六月，再經最高法院判決駁回上訴確定，於80年9月3
    日縮短刑期假釋出監，期滿未經撤銷，執行指揮書執行完畢
    日期為82年6月20日。宙○○於81年間因妨害自由案件，經
    原法院判決有期徒刑六月確定，甫於82年5月1日易科罰金執
    行完畢。
二、章志萍（綽號海鷗，已歿，業經判決不受理確定）、亥○○
    （綽號光宇）、辛○○（綽號阿寶）、宙○○、己○○（原
    名吳禮義，綽號鐵牛）、丑○○（綽號阿坤）、巳○○（綽
    號小晟）、戊○○（綽號阿強）、午○○（綽號阿培）、Ｂ
    ○○（綽號大衛）、未○○（綽號世昌、阿昌）、Ｅ○○（
    綽號阿良）、庚○○（綽號阿昌）、黃○○（綽號阿生）、
    Ａ○○（綽號阿強）等人基於參與以犯罪為宗旨之結社之犯
    意，分別於80年至82年間參與由四海幫幫主蔡冠倫於80年間
    首謀倡議成立之以犯罪為宗旨之「四海幫仁愛堂」結社（蔡
    冠倫業經判決有期徒刑三年、褫奪公權三年確定），由章志
    萍擔任堂主，亥○○擔任副堂主，旗下由辛○○任顧問、己○○及宙○○任護法、巳○○及丑○○任打手、戊○○為小
    隊長、其餘均為小弟，並以臺北市○○路○段29號14、15樓
    、泰順街30巷內及民族東路某號等處為堂口，而共同以四海
    幫仁愛堂之名義，接受姓名年籍不詳自稱「梁詠琴」之成年
    女子、甲○○、姓名年籍不詳自稱「荊元耀」之成年男子、
    朱乙禾 (原名丁○○)、邱志平（通緝另結）等人之委託，
    使用強暴、脅迫之手段向壬○○、玄○○、丙○○、戌○○
    、卯○○等人催討債務，直至85年5月25日晚間，分別在章
    志萍位於臺北市○○街73巷6弄4號4樓住處、辛○○位於桃
    園縣中壢市○○路○段67巷91號住處、巳○○位於桃園縣中
    壢市華忠新村139號住處查獲，其犯罪時間、地點、被害人
    等，詳如下所述：
  (一)82年底某日起至85年4月間某日止，丑○○因壬○○積欠自
    稱「梁詠琴」之不詳姓名、年籍之成年女子新台幣（下同）
    四百多萬元之債務，而受「梁詠琴」之委託，與未○○、巳
    ○○、Ｅ○○等人基於恐嚇之概括犯意聯絡，連續多次前往
    壬○○位於臺北市○○區○○街2巷24號住處，或以電話方
    式，向壬○○表明四海幫仁愛堂身分後嚇稱「欠錢要還，如
    果不還就看著辦」，若壬○○稍有延遲，即再以電話嚇稱：
    「如再不還錢即試試看」，而以此加害生命、身體之方式向
    壬○○恐嚇，使壬○○心生畏懼，致生危害其安全，而每個
    月交付十萬元至二十萬元之金額作為債務之清償，直至85年
    4月底總計交付二百三十萬元之金額予以四海幫仁愛堂為名
    之人，以為清償「梁詠琴」之債務。
  (二)85年2月初某日起至同年5月24日止，甲○○所營公司經理宇
    ○○因玄○○積欠公司債務四十餘萬元，而交付債權憑據予
    鮑姓男子，再由鮑姓男子委託四海幫仁愛堂之章志萍代為催
    討，章志萍即基於恐嚇之概括犯意聯絡，丑○○、巳○○則
    承前恐嚇之概括犯意聯絡，由章志萍等人持甲○○所交付支
    票影本多次至台北市○○路303號玄○○所經營之洗衣店向
    其嚇稱：「我是四海幫仁愛堂的」、「如不拿出來試試看」
    等加害生命、身體之方式向玄○○恐嚇，使玄○○心生畏懼
    ，致生危害其安全，而簽立面額總計六十萬元之支票4紙作
    為分期付款，再陸續交付總計十萬元之現金，其中支票部分
    業經甲○○提示兌領，均作為債務之清償。
  (三)85年3月17日（起訴書誤載為85年2月17日）晚間某時許，章
    志萍、丑○○、Ｂ○○、巳○○及姓名年籍不詳綽號「阿俊
    」之成年男子因丙○○積欠姓名、年籍不詳自稱「荊元耀」
    之成年男子一百八十餘萬元之債務，而受託代為催討債務，
    竟基於妨害自由之犯意聯絡，在上開時間由丑○○、Ｂ○○
    、巳○○及綽號「阿俊」之男子一同前往丙○○位於臺北市
    文山區○○○路○段159巷5弄25號1樓住處，表明其等為四海
    幫仁愛堂的，積欠「荊元耀」的一百八十餘萬元要趕緊還，
    直到翌（18）日，由綽號「阿俊」之男子強押丙○○前往空
    軍總部領取貨款，Ｂ○○在丙○○家中留守，而以此方法剝
    奪丙○○之行動自由，惟丙○○仍於前往空軍總部領取貨款
    途中趁隙掙脫，巳○○則於剝奪丙○○行動自由過程中，為
    取得催討之債務，乃強取丙○○之郵局提款卡欲提領款項，
    然因帳戶中無現金而作罷。章志萍等人未能得手，乃承前恐
    嚇之概括犯意，自同年4月2日起至85年5月25日止，輪流以
    電話恐嚇丙○○稱：錢一定要準備好，不論找誰來都沒用，
    如果沒準備好錢就要痛打你一頓等語，而以此加害生命、身
    體之方法使丙○○心生畏懼，致生危害其安全，丙○○因懼
    怕四海幫之債務催討乃關閉公司後四處躲債。
  (四)朱乙禾因戌○○積欠其債務，乃告知章志萍、丑○○、Ｂ○○、巳○○等人乃承前妨害自由之概括犯意聯絡，由章志萍
    指揮亦與其等有犯意聯絡之辛○○、黃○○等人，由有共同
    犯意聯絡之朱乙禾率領，於85年5月4日18時許，前往臺北市
    ○○○路與吉林路口徒手毆打戌○○，致戌○○受有鼻樑紅
    腫一乘一點五公分、臉部青腫零點九乘二公分、右腰部青腫
    二乘三公分等傷害後，將戌○○與其女友卯○○二人強押至
    該路口之浪漫一生餐廳內，朱乙禾並嚇稱：所積欠之債務要
    馬上還清等語，因戌○○、卯○○二人並無足夠之現金，朱
    乙禾乃又稱：要以卯○○所有之ＯＥ－6967號自用小客車為
    質押，否則將對其二人不利，戌○○、卯○○二人因此心生
    畏懼，致生危害其等安全，而將車輛鑰匙交付朱乙禾；嗣於
    同日20時許，朱乙禾等人又將戌○○、卯○○帶往臺北市○○路○段29號15樓內，由朱乙禾下令將卯○○之皮包強行取
    走後取出其內之花旗銀行信用卡，並將戌○○、卯○○帶往
    富貴花開酒店，由卯○○刷卡十一萬三千元用以抵債；其後
    因戌○○仍無法籌到錢，又向其二人嚇稱要戌○○留下一手
    一腳抵債，使戌○○、卯○○二人心生畏怖，致生危害其等
    安全，而於同日23時許由卯○○簽發3張日期空白、面額各
    為五十萬元之支票3紙，由戌○○於支票背面簽名背書，並
    影印戌○○二人之身分證，用作擔保債務；翌（5）日凌晨
    零時許，朱乙禾再強押卯○○前往紅玫瑰視聽歌城，由卯○○以其所有之美國運通銀行信用卡刷卡二十二萬元，以為抵
    債後，再將卯○○帶往臺北市○○街39巷30號章志萍住處與
    戌○○會合；朱乙禾復強逼卯○○簽發到期日期為85年7 月
    25日、面額分別為三十七萬五千元之本票3紙，作為債務之
    清償，並向戌○○揚稱：必須於85年5月25日以前籌到四十
    四萬元現金給他，才要將前開質押之車輛交還等語，而以此
    方式剝奪戌○○、卯○○二人之行動自由，直至該日凌晨3
    時許始將戌○○、卯○○二人釋放（起訴書附表誤載為「31
    日止」，並贅載「天○○」）。
三、案經前臺灣省政府警務處刑事警察大隊、臺北市政府警察局
    文山第一分局移送臺灣臺北地方法院檢察署檢察官偵查起訴
    ，及移送併辦。
    理  由
壹、程序部分：
    按修正後刑事訴訟法施行法第7條之3規定：「中華民國九十
    二年一月十四日修正通過之刑事訴訟法施行前，已繫屬於各
    級法院之案件，其以後之訴訟程序，應依修正刑事訴訟法終
    結之。但修正刑事訴訟法施行前已依法定程序進行之訴訟程
    序，其效力不受影響」，而92年2月6日修正公布之刑事訴訟
    法，業於同年9月1日施行，本件係於85年11月5日修正刑事
    訴訟法施行前繫屬原審法院，有送審收案戳蓋於臺灣臺北地
    方法院檢察署85年11月5日乙○英餘85偵11811字第10591 號
    函可稽。是本件引用之警詢及檢察官之偵訊筆錄，均係修正
    刑事訴訟法施行前依當時之法定程序所製作取得之證據，其
    證據能力不因修正刑事訴訟法實施而受影響；又被告章志萍
    、宙○○、丑○○、己○○、巳○○、Ｂ○○、未○○、Ｅ
    ○○、黃○○、Ａ○○、戊○○、朱乙禾、甲○○等人於本
    院審理中亦均稱警詢筆錄實在等語（見原審卷(二)第24頁、第
    25頁、第228頁），益證其等警詢筆錄並無以不正方法取得
    ，合先敘明。
貳、有罪部分（依據起訴書、公訴人92年8月13日所提補充理由
    書【見原審卷(九)第159頁至第193頁】、公訴人93年5月3日補
    充理由書【見原審卷(十)第133頁、第134頁】、原審94年10月
    19日審判筆錄公訴人當庭更正及補充之理由所載【見原審卷
    (十三)之94年10月19日審判筆錄第32頁、第35頁】）：
一、參與犯罪結社部分：
  (一)上揭參與四海幫仁愛堂犯罪結社之事實，業據上訴人即被告
    丑○○、被告亥○○、Ｂ○○，Ａ○○、未○○、Ｅ○○、
    宙○○坦承不諱。訊據上訴人即被告己○○、黃○○、午○○、被告巳○○、戊○○則均矢口否認參與四海幫仁愛堂，
    有參與犯罪結社之行為。上訴人即被告辛○○，被告庚○○
    經傳雖未到庭，但據其等以前陳述，被告庚○○坦承加入四
    海幫仁愛堂，上訴人即被告辛○○則矢口否認有加入四海幫
    仁愛堂之犯罪結社之行為。
  (二)經查：
    １、被告巳○○、戊○○於本院準備程序時已認罪，坦承加
        入四海幫仁愛堂，記明筆錄於卷。
    ２、同案被告章志萍分別於警詢中供稱：亥○○、宙○○算
        是我的左右參謀，其下有丑○○、未○○、「阿生」、
        「高傑」、「阿良」、「阿昌」、「阿培」、「小晟」
        、「阿國」、「阿盛」等人；亥○○是副堂主、成員為
        丑○○、Ａ○○、宙○○、巳○○、Ｂ○○、庚○○、
        未○○、Ｅ○○、午○○等語（見聲字第830號卷(一)第
        11頁、偵字第13488號卷第14頁）；並於檢察官偵查中
        經檢察官提示前開警詢筆錄後供述：警詢筆錄均實在，
        且有看過筆錄（見偵字第11811號卷(三)第29頁至第30頁
        ）。
    ３、被告亥○○於警詢中供稱：伊與章志萍、宙○○共同加
        入四海幫，仁愛堂由章志萍任堂主，伊為副堂主，宙○○為護法，成員中伊認識丑○○、戊○○（為小隊長）
        、巳○○、Ａ○○、黃○○（綽號阿生）、庚○○、吳
        禮義即己○○（綽號鐵牛，為仁愛堂護法）、辛○○原
        是蔡冠倫的保鏢，目前為仁愛堂顧問等語（見偵字第13
        488號卷第19頁），且於原審審理中經提示上開警詢筆
        錄後，被告亥○○亦稱：均實在，他們確實有參加仁愛
        堂等語（見原審卷(五)第32頁至第34頁），是其嗣雖稱：
        己○○、午○○、黃○○等人沒有加入，只是一起的，
        並不算是正式的云云，尚非可採。
    ４、被告庚○○於警詢中供稱：與丑○○一起加入四海幫仁
        愛堂，堂主為「海鷗」，成員另有亥○○、宙○○、辛○○、丑○○、午○○、巳○○、Ａ○○、未○○、Ｅ
        ○○等（見偵字第13488號卷第39頁）。
    ５、被告未○○於警詢中供稱：堂主是章志萍，由丑○○「
        阿坤」帶伊加入，以介紹方式即入堂拜「海鷗」即章志
        萍為堂主。堂口之位置不一定，目前在巳○○「小晟」
        位於民族東路住家，成員有堂主章志萍、「光宇」亥○○、「阿寶」辛○○、吳禮義即己○○「鐵牛」、丑○○「阿坤」、午○○「阿培」、巳○○「小晟」、Ａ○○「阿強」、宙○○「大偉」、庚○○「阿昌」、Ｂ○○「大衛」、Ｅ○○「阿良」等，有些未經介紹不認識
        ，有些僅知道綽號等語（見偵字第13488號卷第32頁、
        第35頁）。
    ６、經相互勾稽上開供述，可見被告亥○○、辛○○、宙○○、丑○○、己○○、午○○、巳○○、Ｂ○○、未○○、Ｅ○○、庚○○、黃○○、Ａ○○、戊○○共同參
        與由另案被告蔡冠倫即四海幫幫主首謀倡議以犯罪為宗
        旨之四海幫仁愛堂之結社，並由同案被告章志萍、被告
        亥○○分別任堂主、副堂主、被告辛○○為顧問、被告
        宙○○、己○○為護法、被告戊○○為小隊長、被告巳
        ○○、丑○○為打手、其餘被告為小弟，此外，並有內
        政部警政署88年3月24日八八警署刑檢字第31646號函檢
        附之四海幫仁愛堂組織犯罪系統表、成立堂口綱要、成
        員名冊等資料、90年12月19日（九０）警署刑檢字第
        262552號函檢附之四海幫成立歷史、分下各堂及仁愛堂
        之列管相關資料等可稽（見原審卷(五)第1頁至第3頁、卷
        (六)第135頁至第255頁）。且另案被告蔡冠倫關於首謀成
        立四海幫仁愛堂之以犯罪為宗旨之結社犯行亦經判決確
        定，有臺灣臺東地方法院85年度重訴(一)字第1號、86年
        度重訴(一)字第1號判決書為憑（見原審卷(三)第82頁至第
        91頁）。是被告辛○○、巳○○、己○○、午○○、黃
        ○○、戊○○辯稱：並未參與四海幫仁愛堂之犯罪結社
        云云，均非可採。
    ７、按刑法第154條第1項之非法結社罪，屬危險犯，以參與
        之結社係以犯罪為宗旨為已足，不以果已實施其他犯罪
        為必要，如進而實施具體之犯罪（如恐嚇、重利等），
        自另犯各該罪；而發起或參與犯罪組織之罪，並不以果
        於發起、參與該組織後有無實際之犯罪行為或並無其他
        職業為必要，縱長期未參加該犯罪組織之不法活動，仍
        無解於其繼續參與該犯罪組織之責任，最高法院87年度
        台上字第2747號、91年度台上字第5797號判決亦同此見
        解，而被告亥○○等人所參與之四海幫仁愛堂是確實有
        以四海幫仁愛堂為名四處以恐嚇、妨害自由之方式為人
        討債，詳如後述，是該組織確實為以犯罪為其宗旨之結
        社，被告宙○○、庚○○二人另辯以並未參與任何活動
        云云，仍無解於其本件犯罪之成立，從而被告亥○○等
        人參與以犯罪為宗旨之結社乙情，委無疑義。
    ８、被告亥○○等人行為後，組織犯罪防制條例已於85年12
        月11日公布，惟查以同案被告蔡冠倫為首謀成立，同案
        被告章志萍為堂主、被告亥○○為副堂主、被告Ｂ○○
        等人一同參與之四海幫仁愛堂犯罪組織，在本件為警查
        獲後，身為四海幫仁愛堂首謀者之同案被告蔡冠倫業經
        臺灣臺東地方法院以85年度重訴(一)字第1號、86年度重
        訴(一)字第1號判決有期徒刑三年、褫奪公權三年，上訴
        臺灣高等法院花蓮分院後，經以86年度上重訴字第143
        、145號駁回該部分上訴而確定，並移送流氓感訓，而
        被告Ｅ○○、庚○○、Ａ○○、丑○○、午○○、未○○等人於86年2月4日向臺北市政府警察局大安分局辦理
        脫離四海幫仁愛堂之前，並無任何為警查獲相關違反組
        織犯罪條例相關具體事證，且於86年6月30日經臺灣臺
        北地法院檢察署檢察官以86年度偵字第4877號不起訴處
        分確定，有內政部警政署87年3月3日（）警署刑檢字
        第18271號函檢附之被告章志萍等人辦理脫離登記電腦
        資料、臺北市政府警察局86年6月11日北市警刑大預字
        第8622986007號函及上開處分書為憑【見原審卷(三)第
        171 頁、第172頁、卷(十一)第45頁、第46頁、卷(七)第103頁
        至第105頁】，是無證據證明被告亥○○等人於本件為
        警查獲後，該四海幫仁愛堂之組織仍然存在，其等參與
        結社之行為仍繼續，自無適用組織犯罪防制條例之餘地
        ，併此敘明。
二、被害人壬○○部分：
  (一)訊據被告丑○○、未○○、巳○○、Ｅ○○均矢口否認此部
    分犯行，被告丑○○辯稱：壬○○與梁小姐有糾紛，壬○○
    欠四百多萬元，所以梁小姐委託伊去拿錢，有時是自己去拿
    ，有時請朋友去拿，但沒有恐嚇等語；被告巳○○、未○○
    、Ｅ○○則以：沒有去向壬○○要錢過等語置辯。
  (二)經查：
    １、上揭此部分犯行，業據被告丑○○、未○○、巳○○、
        Ｅ○○於本院準備程序中坦認不諱，記明在卷。
    ２、證人即被害人壬○○雖於原審審理中到庭證以：只認識
        丑○○，其餘均不認識，丑○○並沒有說惡話等詞，然
        其亦證稱：警詢筆錄實在，第一次來時就有表明四海幫
        仁愛堂，雖然沒有說什麼惡話，但拿出四海幫仁愛堂的
        名片就會怕等語（見原審卷(五)第210頁至第212頁）；且
        互核證人壬○○於警詢中指認：其確實有欠「梁詠琴」
        四百多萬元債務，自82年底開始至85年4月底止，「阿
        坤」即被告丑○○、「阿昌」即未○○以四海幫仁愛堂
        名義為其債權人「梁詠琴」催討債務，並稱：「欠錢要
        還，如果不還就看著辦」，若有遲延，也會以電話恐嚇
        「如果不還錢即試試看」，因為他們是四海幫的人，不
        敢得罪，只好依他們意思等語（見偵字第13488號卷第
        43頁至第44頁），於原法院審理之流氓感訓案件中亦指
        認被告巳○○曾經來收錢；被告丑○○有拿「冠倫集團
        」的名片給其看，並說如果不還錢就試試看，會交給公
        司處理，所以其即有認知若不還錢，就會對其不利等語
        （見原法院85年度感裁字第63號卷85年9月20日訊問筆
        錄、原法院86年度感更(一)字第27號卷87年1月7日訊問筆
        錄），徵以被害人壬○○與被告丑○○等人並無何怨隙
        ，應無故為誣攀之理，可見證人壬○○警訊中之指訴為
        真，其嗣於原審審理中所為上開證述僅係避重就輕之詞
        。
    ３、被告未○○、Ｅ○○、巳○○、雖以前詞置辯，惟被告
        未○○於原審審理中供稱：是丑○○叫我去，去了二次
        ，與Ｅ○○一起；第一次自己去時，壬○○不在，有請
        他太太打電話，他太太都沒有打，所以有打電話跟壬○○說「不要一次又一次耍我們」等語（見原審卷(六)第12
        7頁、原審卷(八)第295頁至第322頁、見原審卷(十四)之94年
        11月16日審判筆錄第2頁）。被告Ｅ○○於原審審理中
        供述：記得是找一個「周先生」拿錢，錢是由未○○收
        的，是丑○○帶未○○去，未○○再帶我去等語（見原
        審卷(二)第66頁至第85頁、原審卷(十)第52頁、原審卷(十四)之
        94年11月16日審判筆錄第2頁）。被告巳○○於原審審
        理中供述：是丑○○要伊去拿錢的，只有向壬○○說是
        丑○○叫伊來的，沒有說其他話等語（見原審卷(十三)94年
        10月19日審判筆錄第49頁）。被告丑○○於原審審理中
        亦供稱：壬○○與梁小姐有糾紛，壬○○欠四百多萬元
        ，所以梁小姐委託伊去拿錢，有時是自己去拿，有時請
        朋友去拿，其中曾請未○○去拿，其餘忘記了等語（見
        原審卷(二)第66頁至第85頁）。是被告未○○、巳○○、
        Ｅ○○均有參與本件討債毫無疑義。
    ４、互核證人壬○○之證詞及被告未○○、Ｅ○○、丑○○
        與巳○○之供詞，其要債之情，大致相合，堪認被告丑
        ○○等確以四海幫仁愛堂之惡名為「梁詠琴」向證人壬○○催討債務，其等夥眾恃強恐嚇被害人應無或疑。
三、被害人玄○○部分：
  (一)訊據被告丑○○、巳○○均矢口否認此部分犯行，被告丑○○辯稱：我有跟章志萍去過，都是章志萍跟他談的，玄○○
    自己承認有欠錢，因為沒有現金所以開票，在農安街咖啡行
    談過一次，後來又叫巳○○去一次，並沒有恐嚇等語；被告
    巳○○辯稱：丑○○有叫伊去龍江路拿二萬元，並沒有恐嚇
    玄○○等語。
  (二)經查：
    １、上揭此部分犯行，業據被告丑○○、張曉晟於本院準備
        程序中坦承不諱，記明在卷。
    ２、證人即被害人玄○○雖於原審審理中證稱：因其所經營
        之大裕洗衣有限公司欠甲○○錢二百萬元，以甲○○所
        開洗衣門市的衣服由其經營之洗衣工廠代為洗衣之洗衣
        費抵債，最後剩二、三十萬元，但甲○○片面毀約，不
        讓其公司洗衣，而公司經營不善也沒有錢可以還，章志
        萍、丑○○及巳○○有到公司來，並無恐嚇之言詞，沒
        有態度兇惡，也沒有說是四海幫的等語，惟於檢察官詢
        問其警詢筆錄實在否時，則靜默不答（見原審卷(二)第14
        1頁至第152頁），參諸其於原法院處理之流氓感訓案件
        所為證述：甲○○找黑道向其催討欠債，有見過丑○○
        ，他多次來要錢，每次都有二、三人，並表示是四海幫
        的，所以簽了四張支票共六十萬元及現金十萬元給他們
        等情（見原法院86年度感更(一)字第27號卷87年1月7日訊
        問筆錄），核與其於警詢筆錄中指訴：85年2月1日晚上
        ，三名男子進到店裡嚇稱：伊是四海幫仁愛堂的阿坤，
        王總叫他們來的，「阿坤」、「小晟」等人氣勢非常兇
        惡的說「如不拿出來試試看」，因不敢得罪，所以數日
        後由該幫堂主「海鷗」章志萍約見面，由章志萍說分幾
        次給錢，其分別於85年2月23日、5月14日、5月24 日分
        別交付五萬元、三萬元、二萬元之現金，另有四張支票
        面額總計六十萬元的支票在他們手上等語相符，並經提
        示照片後，指認前來威脅催討積欠甲○○之債務之人是
        章志萍、丑○○、巳○○等人（見偵字第13488號卷第
        46頁至第48頁），足見證人玄○○嗣於原審審理中乃係
        懼於在場之被告，始不敢吐露實情，僅對於被告等人之
        行為輕描淡寫，是被告章志萍、丑○○及巳○○等人究
        竟是否有何威脅、恐嚇之言詞，自應以證人玄○○於原
        法院處理之流氓感訓案件中及與之相符之警詢筆錄為實
        在，而可採信。
    ３、同案被告章志萍於警詢中亦坦稱：龍江路洗衣店的債務
        是由日立公司陽光小鎮總經理（經查應係鮑姓男子）打
        電話告訴伊說該店負責人欠債四十萬元，伊找「阿坤」
        帶人前往處理，現金及支票都是由債權人拿走（見偵字
        第13488號卷第14頁至第17頁）。可知被告丑○○等人
        確有帶人處理他人之債務，則其等夥眾以四海幫名義討
        債，益見其等恃強壓制被害人，而有如被害人所述恐嚇
        之犯行。
四、被害人丙○○部分：
  (一)訊據被告丑○○、Ｂ○○、巳○○均矢口否認此部分犯行，
    被告丑○○辯稱：伊有跟丙○○拿錢，去過一次，但沒有恐
    嚇他也沒有押他等語；被告巳○○辯稱：伊是陪同丑○○去
    ，但不知道是什麼事情等語；被告Ｂ○○辯稱：當天是陪同
    章志萍和荊姓同學去找丙○○談，沒有恐嚇也沒有押他等語
    。
  (二)經查：
    １、上揭此部分犯行，業據被告丑○○、巳○○、Ｂ○○於
        本院準備程序中坦承不諱，記明在卷。
    ２、證人即被害人丙○○雖於原審審理中證述：有欠「荊元
        耀」錢，原本都是用匯款的，後來「荊元耀」說不用再
        匯款，直接交給到辦公室找他之丑○○即可，並沒有恐
        嚇及強取提款卡之事，警詢筆錄之記載應是警員聽錯了
        云云（見原審卷(二)第137頁至第152頁），然證人丙○○
        於警詢中指訴：85年3月17日晚上，有一批不良份子到
        其住家稱：「我是四海幫仁愛堂的，你欠荊元耀的債務
        一百八十多萬元要趕緊還」，直到翌日，「阿俊」強押
        其前往空軍總部要領取貨款，「大衛」則在其家中留守
        ，前往空軍總部過程中，其乃趁隙逃離，但巳○○在剝
        奪其行動自由過程中有強取其提款卡要領錢，因帳戶中
        沒錢而作罷，4月2日之後，章志萍、丑○○等人輪流以
        電話向其恐嚇稱：「錢一定要準備好，不論找誰來都沒
        有用，如果沒準備好錢，就痛打你一頓」等語，並於警
        詢及原法院流氓感訓案件中經提示照片後指認當天前往
        其家中之人為「阿坤」丑○○、「大衛」Ｂ○○、「小
        晟」巳○○等語（見偵卷(五)第51頁、第52頁、原法院85
        年度感裁字第63號卷訊問筆錄），證人丙○○於警詢中
        對於哪些人到其住家、有何恐嚇行為，由何人強押其前
        往領取貨款等細節均有詳細陳述，並於筆錄後簽名，有
        其警詢筆錄之記載及簽名可稽，又於原審處理之流氓感
        訓案件中再次指認被告Ｂ○○、巳○○，並指出巳○○
        強取提款卡一事，是若員警對於其陳述有何記載不實，
        其為何於筆錄上簽名？其又為何於原審流氓感訓案件中
        為相同之證述及指認？足見證人丙○○於原審審理中所
        為避重就輕之證述顯係畏懼被告等人而作不實之陳述，
        自應以證人丙○○先前於警詢及原審流氓感訓案件訊問
        中所為之陳述具有較可信之情況而可採。
    ３、同案被告章志萍於警詢中供述：「荊元耀」說丙○○欠
        他錢，伊就找了Ｂ○○「大衛」處理，但被Ｂ○○搞砸
        了等語（見偵卷(五)第14頁至第17頁）。
    ４、綜上證人丙○○之證述與同案被告章志萍之供詞，證人
        丙○○確有因為積欠「荊元耀」債務而遭同案被告章志
        萍等人以剝奪行動自由之方式催討債務，且若被告Ｂ○○所辯只是陪同「荊元耀」去警局報案，且並無對證人
        丙○○有任何妨害自由之行為等詞為真，同案被告章志
        萍又何以稱叫被告Ｂ○○去處理債務，卻被被告Ｂ○○
        搞砸？因之，被告等空言否認犯行，委無足採。
五、被害人戌○○、卯○○部分：
  (一)上訴人即被告辛○○經傳雖未到庭，惟據其以前陳述，矢口
    否認此部分犯行，辯稱：朱乙禾伊不認識，且當時伊也不在
    場等語；訊據被告朱乙禾、丑○○、巳○○、Ｂ○○、黃○○均矢口否認此部分犯行，被告朱乙禾辯稱：戌○○多年來
    積欠伊債務總共二百萬元，一直沒有還，四海幫的章志萍聽
    了之後說要幫忙催討。當天是「海鷗」章志萍、「阿寶」辛○○、「大衛」Ｂ○○自願代為催討，伊沒有押人，也沒有
    用假消費方式刷卡，是戌○○、卯○○二人提出來的意見，
    要還伊錢等語；被告黃○○辯稱：當天是丑○○打電話約伊
    去吉林路的咖啡店見面，到了之後才知道那是債務糾紛，伊
    雖有到過現場，但是沒有打人，他們在談事情的時候，伊人
    在外面等語；被告丑○○、巳○○、Ｂ○○則均以沒有參與
    本件討債云云置辯。
  (二)經查：
    １、上揭此部分犯行，業據被告丑○○、巳○○於本院準備
        程序中坦承不諱，記明在卷。
    ２、上開被告朱乙禾因認戌○○積欠伊債務而率領四海幫仁
        愛堂之不良份子，於前揭時間、地點毆打戌○○，致其
        受有鼻樑紅腫一乘一點五公分、臉部青腫零點九乘二公
        分、右腰部青腫二乘三公分等傷害後，強押戌○○與其
        女友卯○○二人，而剝奪其二人行動自由，因戌○○、
        卯○○未能籌措現金還款，被告朱乙禾乃強取卯○○所
        有之自用小客車為質押，令卯○○簽發支票、本票，由
        戌○○於支票背面背書，並將卯○○強押至富貴花開酒
        店、紅玫瑰視聽歌城以卯○○所有之花旗銀行、美國運
        通銀行信用卡刷卡以為償債，直至翌（五）日凌晨三時
        許始將戌○○、卯○○二人釋放等情，迭據證人即被害
        人戌○○、卯○○分別於警詢及原審囑託臺灣臺南地方
        法院訊問中證述綦詳，證人戌○○、卯○○並分別指認
        當天強押其二人的確定有被告朱乙禾，強押卯○○刷卡
        的是被告丑○○、巳○○，強押簽發本票的是被告丑○○、巳○○、辛○○及Ｂ○○，其餘不認識等語（見偵
        卷(五)第55頁至第59頁、第68頁至第71頁、原審卷(七)第
        120 頁至第125頁）。
    ３、同案被告章志萍於原審審理中陳稱：見過朱乙禾一次，
        丁○○帶丑○○等很多人將戌○○、卯○○帶至其住處
        等語（見原審卷(二)第149頁）。
    ４、被告Ｂ○○於原審審理中陳稱：當天是與章志萍、辛○○、朱乙禾約在章志萍位於泰順街住處見面，要談生意
        ，後來有人帶戌○○、卯○○來，好像在談債務的事情
        （見原審卷(八)第312頁）。
    ５、被告巳○○於原審審理中供述：那天是黃○○說有事，
        要伊一起到民生東路、吉林路口，到場時有一人被打，
        還有另一女子，之後朱乙禾說要去某某酒店，伊與黃○○也一起去（見原審卷(二)第149頁）。
    ６、被告朱乙禾自陳：戌○○多年來積欠伊債務總共二百萬
        元，一直沒有還，四海幫的章志萍聽了之後說要幫忙催
        討。5月4日當天與章志萍等人看到戌○○、卯○○就上
        前詢問何時還錢，戌○○表示要分期攤還，所以將其二
        人帶往富貴花開酒店以信用卡刷卡十一萬三千元以沖銷
        酒帳，又到玫瑰視聽歌城刷卡二十二萬元，另要求卯○○簽發面額總共為一百十九萬元之本票三紙，由戌○○
        背書，另卯○○所有一部自用小客車在伊手上，當天是
        「海鷗」章志萍、「阿寶」辛○○、「大衛」Ｂ○○自
        願代為催討等情（見偵字第13488號卷第27頁至第28頁
        、原審卷(二)第152頁）。
    ７、被告丑○○供稱：三哥（朱乙禾）打電話給伊說找到人
        了，對方被打得很慘，怕出事，所以將他帶到泰順街，
        到富貴花開酒店刷卡是因為伊救了他們。因為朱乙禾打
        來的電話，所以有約未○○、黃○○一起去，朱乙禾跟
        戌○○、卯○○去刷卡時，伊與黃○○在樓下等語（見
        原審卷(二)第151頁、原法院85年度感裁字第71號卷訊問
        筆錄）。
    ８、被告黃○○供稱：當天是丑○○打電話約伊去吉林路的
        咖啡店見面，到了之後才知道是朱乙禾與他人互毆之事
        ，有叫巳○○一起去，有聽到債務、刷卡的事等情（見
        原審卷(二)第150頁、卷(八)第313頁）。
    ９、核以上開證人戌○○、卯○○之證詞，與同案被告章志
        萍、被告Ｂ○○、丑○○、巳○○、朱乙禾、黃○○之
        供述，被告朱乙禾確有因為戌○○積欠伊債務，而與被
        告章志萍、丑○○、巳○○、辛○○、Ｂ○○、黃○○
        等人一同前往向戌○○、卯○○催討債務，且若僅係以
        合法之方式催討債務，被告朱乙禾何須又打電話找被告
        丑○○帶被告黃○○、巳○○、Ｂ○○等人前往？且要
        慢慢分期攤還？又為何以假消費方式刷卡，急於清償欠
        款，並由無關之第三者交付所有代步之汽車作保？凡此
        均與常情不符，此外復有臺灣省立臺中醫院85年5月6日
        診斷證明書1紙、富貴花開酒店及紅玫瑰視聽歌城簽帳
        單2紙、付款存根（花旗銀行）、美國運通卡月結單等
        在卷可憑，被告朱乙禾等妨害自由，應可認定。
六、綜上，被告亥○○、辛○○、宙○○、己○○、午○○、巳
    ○○、Ｂ○○、未○○、Ｅ○○、庚○○、黃○○、Ａ○○
    、戊○○、丑○○所涉參與結社犯行；被告丑○○、辛○○
    、朱乙禾、巳○○、Ｂ○○、未○○、Ｅ○○、黃○○所涉
    前開恐嚇、妨害自由等犯行，均事證明確，被告等犯行均堪
    以認定，均應依法論科。
參、論罪科刑：
  (一)核被告亥○○、Ａ○○、己○○、庚○○、午○○、戊○○
    、宙○○、Ｂ○○所為，均係犯刑法第154條第1項前段參與
    犯罪之結社罪；被告未○○、Ｅ○○所為係犯刑法第154條
    第1項前段參與犯罪之結社罪、第305條恐嚇罪（事實二、(一)
    部分）；被告丑○○、巳○○係犯刑法第154條第1項前段參
    與犯罪之結社罪、第302條第1項非法剝奪人行動自由罪（事
    實二、(三)、(四)部分)、第305條恐嚇罪（事實二、(一)、(二)部分
    ）；被告辛○○、黃○○係犯刑法第154條第1項前段參與犯
    罪之結社罪、第302條第1項非法剝奪人行動自由罪（事實二
    、(四)部分)，被告朱乙禾係犯刑法第302條第1項非法剝奪人
    行動自由罪 (事實二、(四)部分)、被告Ｂ○○係犯刑法第154
    條第1項前段參與犯罪結社罪、刑法第302條第1項非剝奪他
    人行動自由罪 (事實二、(三)、(四))。被告丑○○、未○○、
    巳○○、Ｅ○○就二、(一)部分；被告丑○○、巳○○與同案
    被告章志萍就事實二、(二)部分；被告丑○○、Ｂ○○、巳○○與同案被告章志萍、「阿俊」、荊元耀就事實二、(三)部分
    ；被告丑○○、Ｂ○○、巳○○、辛○○、黃○○、朱乙禾
    與同案被告章志萍就事實二、(四)部分，各有犯意聯絡及行為
    分擔，各為共同正犯；又被告丑○○、巳○○多次恐嚇、非
    法剝奪人行動自由犯行；被告Ｂ○○數次剝奪人行動自由犯
    行，各時間緊接，方法相同，觸犯構成要件相同之罪，顯均
    係基於概括犯意為之，各為連續犯，均應依修正前刑法第56
    條規定加重其刑；被告丑○○等一妨害自由行為，同時剝奪
    戌○○、卯○○二人之行動自由，為想像競合犯，依修正前
    刑法第55條規定從情節較重之剝奪戌○○行動自由部分犯行
    處斷；被告丑○○，巳○○上開所犯參與犯罪之結社、恐嚇
    及非法剝奪人行動自由三罪間，被告未○○、Ｅ○○所犯參
    與犯罪之結社、恐嚇二罪間，被告Ｂ○○、辛○○、黃○○
    所犯參與犯罪之結社、剝奪人行動自由二罪間各有方法目的
    之牽連關係，應依修正前刑法第55條規定，被告未○○、Ｅ
    ○○從較重之參與犯罪之結社罪處斷，其餘被告則從較重之
    剝奪他人行動自由罪處斷。又按刑法第302條第1項之妨害自
    由罪，原以強暴、脅迫為構成要件，其因而致普通傷害，乃
    強暴、脅迫當然之結果，除另有傷害故意外，仍祇成立該條
    項之罪，無同法第277條第1項之適用；刑法第302條之妨害
    自由罪，原包括私禁及以其他非法方法剝奪人之行動自由而
    言，所謂非法方法，當包括強暴脅迫等情事在內。且於妨害
    自由行為繼續中，恫嚇被害人，自屬包含於妨害行動自由之
    同一意念之中。縱其所為，合於刑法第305條恐嚇危害安全
    之情形，仍應視為剝奪行動自由之部分行為；再刑法第302
    條之妨害自由罪，係妨害他人自由之概括的規定，故行為人
    具有一定目的，以非法方法剝奪人之行動自由者，除法律別
    有處罰較重之規定【例如略誘及擄人勒贖等罪】，應適用各
    該規定處斷外，如以使人行無義務之事，或妨害人行使權利
    為目的，而其強暴脅迫復已達於剝奪人行動自由之程度，即
    祇成立本罪，不應再依同法第304條論處，亦分別有最高法
    院30年上字第3701號、74年台上字第3404號、29年上字第23
    59號判例意旨足資參照，是被告丑○○等對被害人丙○○強
    制恐嚇、毆打被害人戌○○及強制恐嚇被害人戌○○、卯○○部分，均為剝奪被害人丙○○、戌○○、卯○○行動自由
    之部分行為，不另論罪，併此敘明。被告亥○○、黃○○、
    辛○○、午○○、宙○○、巳○○前有如事實欄一犯罪科刑
    及執行情形，有本院被告前案紀錄表可稽，五年內再故意犯
    本件最重本刑有期徒刑以上之罪，不論依修正前之刑法第47
    條，或修正後之刑法第47條第1項之規定，均構成累犯，對
    被告而言並無有利或不利之情形，自不生新舊法比較之問題
    ，應逕依修正前之刑法第47條，均論以累犯，並各加重其刑
    ，被告巳○○部分並與前開加重遞加之。
  (二)檢察官雖認：被告丑○○、Ｂ○○、辛○○、巳○○、朱乙
    禾、張學昌、Ｅ○○、黃○○分別對被害人壬○○、玄○○
    恐嚇、對被害人丙○○、戌○○、卯○○犯非法剝奪人行動
    自由犯行部分均另涉刑法第346條第1項恐嚇取財罪嫌云云。
    惟按刑法第346條第1項之恐嚇取財罪，以行為人有為自己或
    第三人不法所有之意圖為構成要件。如果欠缺此項意思要件
    ，縱令以加害他人之生命、身體、自由、名譽、財產之事相
    恐嚇，除成立同法第305條之妨害自由罪外，要無成立恐嚇
    取財罪之餘地，最高法院57年度台上字第2832號判決意旨亦
    同此見解，本件被害人壬○○、玄○○、丙○○、戌○○等
    人分別與「梁詠琴」、「荊元耀」、被告甲○○、朱乙禾有
    債務糾紛，分別如前被害人所述，亦為被告等人供明在卷，
    難認被告等人有為自己或第三人不法所有之意圖，則揆諸上
    開說明，被告等人之行為除分別該當上述非法剝奪人行動自
    由犯行、恐嚇犯行外，尚與恐嚇取財罪之構成要件有異，復
    查無其他積極證據足證被告等人有公訴人所指恐嚇取財犯行
    ，此部分與被告等上開有罪部分，核有牽連犯之裁判上一罪
    關係，爰不另為無罪之諭知。
  (三)公訴意旨又略以（依據起訴書、公訴人92年8月13日所提補
    充理由書【見原審卷(九)第159頁至第193頁】、公訴人93年5
    月3日補充理由書【見原審卷(十)第133頁、第134頁】、原法
    院94年10月19日審判筆錄公訴人當庭更正及補充之理由所載
    【見原審卷(十三)之94年10月19日審判筆錄第32頁、第35頁】）
    ：被告午○○於82年底至85年5月4日止，與丑○○、未○○、巳○○及Ｅ○○基於恐嚇之犯意聯絡，以被害人壬○○
    積欠姓名年籍不詳自稱「梁詠琴」之成年女子債務為由，連
    續前往或電話恐嚇被害人壬○○每月交付十萬元，稍有延遲
    即向之嚇稱：「如再不還錢試試看」，使被害人壬○○心生
    畏懼而每月交付金錢。被告黃○○、未○○於85年2月初
    起至同年5月24日止，與章志萍、丑○○、巳○○、甲○○
    基於恐嚇之犯意聯絡，因被害人玄○○積欠被告甲○○債務
    四十餘萬元，由章志萍等人持支票影本至被害人玄○○所經
    營之洗衣店向其嚇稱：「我是四海幫仁愛堂的」、「王總叫
    我來，你所欠的錢要還」等加害生命、身體之方式向被害人
    玄○○恐嚇，使被害人玄○○懼於四海幫仁愛堂之名義簽立
    面額總計六十萬元之支票四紙作為分期付款，再陸續交付總
    計十萬元之現金，其中支票部分業經被告甲○○提示兌領。
    被告未○○、辛○○、亥○○、己○○、丑○○、黃○○
    、午○○、巳○○、Ａ○○於84年7月間某日起至85年5月間
    某日止，以四海幫仁愛堂之名向被害人癸○○所經營之富貴
    花開酒店，如該酒店發生酒客或陌生人鬧場時，其等可以代
    為排解，因被害人癸○○心生畏懼，不敢拒絕其等之圍事，
    而依被告章志萍等人要求，按月交付十五萬元之保護費，供
    幫內成員朋分花用。被告己○○、未○○於85年5月4日至
    翌日（起訴書誤載為31日）止，與朱乙禾、章志萍、丑○○
    、巳○○、辛○○、Ｂ○○、黃○○基於妨害自由之犯意聯
    絡，因被害人戌○○積欠朱乙禾債務，而於85年5月4日18時
    許，前往臺北市○○○路與吉林路口徒手毆打被害人戌○○
    ，致被害人戌○○受有鼻樑紅腫一乘一點五公分、臉部青腫
    零點九乘二公分、右腰部青腫二乘三公分等傷害後，將被害
    人戌○○與其女友卯○○二人強押至該路口之浪漫一生餐廳
    內，被告朱乙禾並嚇稱：所積欠之債務要馬上還清等語，因
    被害人戌○○、卯○○二人並無足夠之現金，朱乙禾乃又稱
    ：要以卯○○所有之ＯＥ－6967號自用小客車為質押，否則
    將對其二人不利，被害人戌○○、卯○○二人因此心生畏懼
    而將車輛鑰匙交付朱乙禾；嗣於同日20時許，朱乙禾等人又
    將戌○○、卯○○帶往臺北市○○路○段29號15樓內，由朱
    乙禾下令將卯○○之皮包強行取走後取出其內之花旗銀行信
    用卡，並將被害人戌○○、卯○○帶往富貴花開酒店，由被
    害人卯○○刷卡十一萬三千元用以抵債；其後因被害人戌○○仍無法籌到錢，又向其二人嚇稱要戌○○留下一手一腳抵
    債，被害人戌○○、卯○○二人因心生畏怖而於同日23時許
    由被害人卯○○簽發3張日期空白、面額各為五十萬元之支
    票3紙，由被害人戌○○於支票背面簽名背書，並影印被害
    人戌○○二人之身分證，用作擔保債務；翌（5）日凌晨零
    時許，朱乙禾再強押被害人卯○○前往紅玫瑰視聽歌城，由
    被害人卯○○以其所有之美國運通銀行信用卡刷卡二十二萬
    元，以為抵債後，再將被害人卯○○帶往臺北市○○街39巷
    30號章志萍住處與戌○○會合；朱乙禾復強逼被害人卯○○
    簽發到期日期為85年7月25日、面額分別為三十七萬五千元
    之本票3紙，並向被害人戌○○嚇稱：必須於85年5月25日以
    前籌到四十四萬元現金給他，才要將前開質押之車輛交還等
    語，而以此方式剝奪被害人戌○○、卯○○二人之行動自由
    ，直至該日凌晨三時許始將被害人戌○○、卯○○二人釋放
    。被告丑○○、Ｂ○○、辛○○、宙○○因被告地○○與
    證人子○○有工程債務糾紛，而由同案被告章志萍以四海幫
    仁愛堂之名，率被告丑○○、Ｂ○○、辛○○、宙○○等人
    於85年5月初某日前往證人子○○位於臺北市○○街208巷70
    弄1號之公司處，向證人子○○催討債務，使證人子○○心
    生畏懼，然因為警查獲而未交付財物（被告地○○部分詳無
    罪部分所述）。被告寅○○因證人辰○○積欠其債務，而
    與同案被告章志萍、被告巳○○、丑○○、Ｂ○○、黃○○
    於85年5 月6日，將證人辰○○帶至被告寅○○住處，不讓
    其離去，而剝奪其行動自由，並由同案被告章志萍等人強行
    將證人辰○○帶往臺北縣三重市等地刷卡購買電視機3台、
    手錶，價值共計二十餘萬元，以為償債，直至同年月8日始
    將證人辰○○釋放（被告寅○○部分詳無罪部分所述）。
    被告丑○○於85年1月12日受共同被告章志萍指示至臺北縣
    中和市○○路437號4樓向被害人許永修所經營之工順工程有
    限公司恐嚇：「我四海幫已標得雲林縣斗六市科學園區回填
    土工程，需儘速簽約，否則倒大楣」，惟該項工程未被標成
    ，致未能得逞。被告丑○○於85年1月初受共同被告邱志
    平委託，一同向被害人酉○○催討一千五百萬元之押標金，
    共同被告邱志平告知「該押標金係其乾媽李寶猜投資於新店
    秀岡山莊（臺北縣新店市○○路），因對方遲不處理，我只
    想要回押標金，其餘要給兄弟分紅。」，酉○○因對被告所
    自稱之四海幫心生畏懼，遂書寫拋棄書給予李寶猜，使其藉
    以綁標。共同被告邱志平因認為三０一、三０二標廢土工
    程有利可圖，遂教唆被告丑○○於84年底，在臺北縣五股鄉
    ○○路○段158號，向被害人Ｃ○○聲稱其可標得三０一、三
    ０二標工程（臺北縣萬板專案新店溪至民生路段隧道工程）
    ，而恐嚇Ｃ○○，因三０一、三０二標廢土工程契約已由Ｃ
    ○○取得，故Ｃ○○予以敷衍，被告丑○○未能得逞。被
    告丑○○於85年1月13日，在臺北市內湖區○○○路○段120
    巷3弄6號3樓，前往竊佔法拍屋，欲向不特定得標人恐嚇取
    財，但在法院尚未標售前，被告丑○○即因該屋鄰居報警而
    逃逸，至未能向得標人Ｆ○○索款。因認被告被告午○○、
    黃○○、未○○、辛○○、亥○○、巳○○、己○○、Ａ○○、丑○○、Ｂ○○、宙○○涉有刑法第305條恐嚇罪嫌、
    第346條第1項恐嚇取財罪嫌、第346條第3項、第1項恐嚇取
    財未遂罪嫌，被告己○○、未○○、Ｂ○○、巳○○、黃○○另涉有刑法第302條剝奪人行動妨害自由罪嫌，被告丑○○另涉有刑法第302條剝奪人行動自由罪嫌、刑法第320條第
    2項竊佔罪嫌云云。惟查：
    １、被告午○○自警局初訊迄本院審理中均堅詞否認參與向
        證人壬○○催討債務之犯行，前後一貫，而證人壬○○
        於警詢及原審審理中始終未曾指認被告午○○，且於流
        氓感訓案件中證稱：不認識午○○，是第一次見到他（
        見原法院86年度感裁字第53號卷訊問筆錄），自無從認
        定被告午○○與丑○○等人有何恐嚇證人壬○○之犯意
        聯絡或行為分擔。
    ２、被告未○○雖坦承曾經搭載丑○○前往被害人處，惟辯
        稱：到達後丑○○下車，伊即離去等語，而證人玄○○
        雖曾於警詢指稱「阿昌」也有與被告章志萍、丑○○、
        巳○○等人到其公司，惟於事後警方提供照片供其指認
        及於原審審理中、流氓感訓案件訊問中均未曾指認被告
        未○○，自不能以其警詢中曾提及「阿昌」一綽號即遽
        指為被告未○○有參與本件犯行。被告黃○○自警局初
        訊迄本院審理中亦堅詞否認此部分犯行，前後一貫，雖
        被告丑○○於流氓感訓案件中曾稱：「阿生」黃○○有
        去，惟於原審訊問時改稱其跟章志萍一起去，其餘忘記
        了(見訴緝字第31號卷第59頁)，而證人玄○○於警詢、
        原審審理中及流氓感訓案件調查中始終未曾指出被告黃
        ○○，或綽號「阿生」之人有參與，是亦不能以共同被
        告丑○○上開唯一之不利指述而認被告黃○○涉犯此部
        分犯行。
    ３、被告黃○○、巳○○均不否認經丑○○介紹後，共有五
        人為富貴花開酒店泊車、清潔之工作，且由黃○○領取
        十五萬元後，分給其他人等情，核與被告丑○○坦承介
        紹黃○○前往富貴花開酒店工作乙節相符，惟被告黃○○、巳○○、丑○○均否認係為富貴花開酒店圍事，被
        告亥○○、未○○、辛○○、己○○、Ａ○○均否認參
        與以四海幫仁愛堂之名為富貴花開酒店圍事之犯行。而
        證人即富貴花開酒店總經理癸○○雖於警詢中指自84年
        7月間任職富貴花開酒店時起，共同被告章志萍即在該
        店以四海幫之名圍事，每月給付其十五萬元等詞，然於
        原審審理及流氓感訓案件調查中，則詳證以：十五萬元
        是給樓下泊車的人，由黃○○來領，另外他們會擔任十
        一樓的清潔工作，並沒有恐嚇或收保護費，其並未請他
        們負責酒店安全等情（見偵字第13488號卷第53頁、原
        審卷(二)第17頁、原法院86年度感裁字第53號訊問筆錄）
        ，與被告黃○○、巳○○所稱為酒店泊車、清潔工作等
        語相符，證人癸○○既從未稱因章志萍、辛○○、亥○○、己○○、丑○○、黃○○、午○○、巳○○、Ａ○○、未○○等人之行為而心生畏懼，以致交付保護費，
        且被告黃○○等人因在酒店工作而領取薪水，亦合於常
        情，再依被告黃○○、巳○○所供：五個人負責酒店泊
        車、清潔之工作，每月領取十五萬元之情，亦即每人每
        月領取三萬元之薪水，亦難認與一般工作薪資有何過高
        之情，是無從認定被告亥○○、辛○○、己○○、丑○○、黃○○、午○○、巳○○、Ａ○○、未○○等人在
        此部分有何犯罪之行為。
    ４、被告未○○雖不否認85年5月4日當天被告丑○○打電話
        要伊到吉林路餐廳吃飯，而有前往該處乙節，核與被告
        丑○○此部分供述相同，惟其始終否認參與該部分剝奪
        證人戌○○、卯○○行動自由之犯行，並稱到場後沒有
        看到戌○○、卯○○等語，而證人戌○○、卯○○於警
        詢及原審審理中均未曾指認被告未○○參與該此行為，
        且經提示照片供其二人指認後均表示：並未見過未○○
        等詞（見原法院85年度感裁字第63號卷訊問筆錄）。又
        被告己○○亦始終否認參與妨害戌○○、卯○○自由以
        為被告朱乙禾催討債務之犯行，而證人戌○○、卯○○
        亦從未指認被告己○○參與該行為，被告朱乙禾、章志
        萍、丑○○、巳○○、辛○○、Ｂ○○、黃○○亦未曾
        供述被告己○○有共同參與或犯意聯絡，是無從認定被
        告未○○、己○○參與此部分犯行。
    ５、被告宙○○固不否認與被告地○○一同前往催討債務，
        事後也有找章志萍等人到場乙節，被告辛○○則承認在
        第二次地○○前往時有陪同一起去等情，惟均堅決否認
        有何恐嚇犯行，被告丑○○、Ｂ○○等則否認參與此犯
        行。而證人子○○雖於警詢中指稱：85年5月初有一批
        不良份子到公司稱是四海幫的，表明要算地○○的帳，
        地○○也隨後進來，並且拿出一張明細，但經其要求影
        印，即遭將資料取回，經向章志萍說明與地○○的債務
        關係後，章志萍即要其對帳等語（見偵字第13488號卷
        第78頁、第79頁），惟其並未指稱章志萍、丑○○、Ｂ
        ○○、宙○○、辛○○等人除表明四海幫之外，有何恐
        嚇之言行，亦未曾指其因此而心生畏懼，又證人其後於
        原審審理及流氓感訓案件調查中到庭作證亦均稱：與地
        ○○間有工程債務糾紛，85年5月初有一批人說代表地
        ○○來收錢，口氣也沒有很壞，其表明是地○○欠錢後
        ，這批人就帶地○○來對帳，知道他們是黑道的，其認
        為這些人是被地○○所騙等情（見原審卷(七)第150頁至
        第154頁、原法院86年度感更(一)字第27號87年1月9日訊
        問筆錄），則被告地○○縱有找被告宙○○等人以四海
        幫之名向證人子○○催討債務，惟證人子○○既從未指
        其因此而心生畏怖，甚且在被告等人到場時向被告等人
        要求一一對帳，更難認證人子○○因被告等人行為有何
        畏懼之情，自不合恐嚇罪構成要件。
    ６、被告巳○○並不否認陪同證人辰○○一起去刷卡購買電
        視等，惟否認有何恐嚇行為，辯稱；只是去幫忙搬電視
        機而已；被告Ｂ○○則不否認於電話中告知被告章志萍
        所在處所即最後證人辰○○所購買電視機放置地點，惟
        亦否認有何恐嚇行為，辯以：當時伊借用章志萍之電話
        ，有人打電話來問章志萍人在何處，伊只是在電話中告
        知而已；被告丑○○、黃○○則均否認參與上開行為。
        查證人辰○○未曾於警詢、偵查中接受訊問製作筆錄，
        其於原審審理中則證稱：與寅○○有生意往來，因週轉
        不靈，欠寅○○三百萬元貨款，因為沒有現金，所以與
        寅○○協商，約定以信用卡刷卡抵債，因為可以用按月
        分期付款方式還信用卡債務，之後由巳○○陪同去刷卡
        ，去寅○○家中住是為了要避債，並未被限制行動自由
        ，公司倒了之後，很少與家中聯繫等情（見原審卷(二)第
        22頁至第33頁），而證人即被害人辰○○之母親申○○
        雖曾於警詢中製作筆錄，然其係稱不知道辰○○被四海
        幫挾持討債之事等語（見偵字第13488號卷第81頁），
        證人即辰○○前往刷卡購物之全國電子公司店員陳炳煌
        亦證述：當天並沒有感覺有人被質押等語（見偵字第13
        488號卷第102頁），是核證人辰○○、申○○及陳炳煌
        上開陳述，均無從證明被告丑○○、Ｂ○○、巳○○、
        黃○○等人有何以妨害自由之方式向證人辰○○催討債
        務之情事。
    ７、被告丑○○否認向被害人許永修恐嚇綁標，而證人即被
        害人許永修於警詢、原審審理中及原法院流氓感訓案件
        訊問中均證稱：不認識被告丑○○，至於章志萍是否有
        參與圍標，也不知道等語（見偵字第13488號卷第86頁
        、原法院第2071號卷(二)第145頁、86年度感更(一)字第7號
        卷訊問筆錄），是無證據證明被告丑○○有向被害人許
        永修以任何言行舉止為恐嚇之行為。
    ８、被告丑○○亦對於向被害人酉○○恐嚇以綁標、簽署拋
        棄書部分犯行堅詞否認，辯稱：對於工程部分都不瞭解
        ，也沒有參與，只有印象中是邱志平說可以拿到工程下
        包、代表工程等語。證人李寶猜雖於警詢中陳稱：酉○○透過邱志平找其投資，工程停頓後，有委託邱志平找
        酉○○要回本金，但不知邱志平如何處理等情；共同被
        告邱志平則曾於警詢中供述：曾經於八十五年一月初找
        四海幫「阿坤」即丑○○去向酉○○催討押標金一千五
        百萬元云云，惟其後於原審審理中則否認之，並供以：
        是酉○○自己出面與李寶猜處理，並在律師事務所達成
        協議等語。然參以證人即被害人酉○○於原審審理中及
        流氓感訓案件訊問中證以：並沒有見過丑○○，也沒有
        電話恐嚇，是李寶猜帶邱志平到公司來要一千五百萬元
        ，雖然有簽過拋棄書給李寶猜，但不是被恐嚇寫的，是
        在自由意志下所寫的等情（見原法院第2071號卷(九)第12
        4頁、86年度感更(一)字第27號卷訊問筆錄），證人即被
        害人酉○○已明指未曾見過被告丑○○，復無遭恐嚇而
        心生畏懼之情，縱有李寶猜與共同被告邱志平之合約書
        、酉○○致李寶猜之拋棄書、授權書、李寶猜與邱志平
        合作承攬工程契約書在卷，亦不能遽認被告丑○○涉此
        部分恐嚇犯行。
    ９、再被告丑○○亦否認對被害人Ｃ○○有何恐嚇綁標行為
        。共同被告章志萍、Ｇ○○、邱志平均否認從事廢土工
        程之綁標犯行，證人即被害人Ｃ○○經原審合法傳喚、
        拘提均未到庭，然依其前於警詢中陳述：該工程是找別
        人代標的，84年底丑○○曾來表示要仲介該工程，但未
        稱其為幫派，只提及仲介之事，應該只是想取得仲介金
        ，並非來圍標等語（見偵字第13488號卷第87頁），從
        而，亦難認被告丑○○有何對證人Ｃ○○恐嚇以綁標之
        言行。
    １０、末查，被告丑○○供稱：邱志平有叫伊去佔法拍屋，但
        伊並未前往等詞，核與共同被告邱志平所供：知道民權
        東路6段120巷3弄6號3樓房屋前屋主有欠人家錢，被法
        院拍賣，就叫「阿坤」即丑○○先去佔住，嗣後可以與
        屋主談價錢，獲取搬運費，但有無處理成功並不清楚等
        節相符，而證人即被害人Ｆ○○亦於警詢及原審審理中
        證稱：上開房屋是其於85年2月14日標得，從得標後都
        沒有碰到不良份子，只是聽說開標前曾有不良份子強佔
        準備勒索得標人，但因有警方前往處理，所以不良份子
        已經逃逸，也不知道房屋門鎖有無被換過等情（見偵字
        第13488號卷第99頁、原法院第2071號卷(二)第141頁至第
        152頁），則證人Ｆ○○既未親自見聞有人強佔房屋之
        情節，自不能證明占有房屋之人為何人，更不能證明被
        告丑○○有何竊佔犯行。
    、本件被害人壬○○、玄○○、戌○○、子○○、辰○○
        既分別與「梁詠琴」、被告甲○○、朱乙禾、地○○等
        人有債務糾紛，業如前述，即難認被告等人有何為自己
        或第三人不法所有之意圖，是被告等所為不合恐嚇取財
        罪要件甚明。
    、綜上所述，不能證明被告被告午○○、黃○○、未○○
        、亥○○、巳○○、辛○○、己○○、Ａ○○、丑○○
        、Ｂ○○、宙○○涉有刑法第305條恐嚇罪嫌、第346條
        第1項恐嚇取財罪嫌、第346條第3項、第1項恐嚇取財未
        遂罪嫌；被告己○○、未○○、Ｂ○○、巳○○、黃○○涉有刑法第302條第1項妨害自由罪嫌；被告丑○○涉
        有刑法第302條第1項妨害自由罪嫌、第320條第2項竊佔
        罪嫌。此外，復查無其他積極證據足認上開被告有公訴
        人所指犯行，原應為無罪之諭知，然公訴人認與前開起
        訴後經本院認定有罪部分分別有裁判上一罪關係，爰均
        不另為無罪之諭知。
  (四)原審基於以上論處被告亥○○等罪刑，本非無見，惟犯罪事
    實應記載犯罪之時地及犯罪構成要件，本件被告亥○○等
    參與犯罪結社之時間，原審並未予明白認定，犯罪事實二
    (二)部分犯罪時間為85年2月初至同年5月24日，原判決誤記為
    85 年2月23日至同年5月14日，犯罪地點台北市○○路303號
    ，原判決亦漏未記載明確，致犯罪事實不明；被告等恐嚇
    行為致被害人心生畏懼，危害其等安全，原判決事實欄就「
    危害其安全」之恐嚇罪構成要件未予記明；被告等犯罪時
    間在96年4月24日前，所犯合於中華民國96年罪犯減刑條例
    之減刑條件，應依法減其等宣告刑二分之一，原判決未及適
    用減刑，均有未合。被告辛○○、朱乙禾、己○○、午○○
    、丑○○、黃○○上訴否認犯罪，檢察官就被告有罪部分空
    言上訴並執陳詞指摘原判決就上揭被告所犯不另為無罪諭知
    部分有所違誤云云，雖均無理由，惟原判決既有可議，仍屬
    無可維持，自應由本院將原判決此部分撤銷改判，爰審酌被
    告等參與犯罪之次數及其等品行、犯罪動機、目的、手段、
    所生之損害及犯後態度等一切情狀，各量處如主文所示之刑
    ，又被告等犯罪時間均在中華民國96年4月24日前，所犯合
    於中華民國96年罪犯減刑條例之減刑條件，應依法減其等宣
    告刑二分之一，並諭知易科罰金之折算標準 (被告巳○○、
    丑○○除外)。
  (五)查被告行為後，刑法於94年2月2日修正公布，95年7月1日施
    行。按行為後法律有變更者，適用行為時之法律，但行為後
    之法律有利於行為人者，適用最有利於行為人之法律，現行
    刑法第2條第1項訂有明文。此條規定係規範行為後法律變更
    所生新舊法律比較適用之準據法，本身尚無比較新舊法之問
    題，應一律適用裁判時之現行刑法第2條規定以決定適用之
    刑罰法律。又本次刑法修正之比較新舊法，應就罪刑有關之
    共犯、未遂犯、想像競合犯、牽連犯、連續犯、結合犯，以
    及累犯加重、自首減輕暨其他法定加減原因（如身分加減）
    與加減例等一切情形，綜其全部罪刑之結果而為比較（最高
    法院95年5月23日著有95年度第8次刑庭會議決議參照）。經
    查：
    Ａ、與罪、刑有關且須依修正後刑法第2條第1項規定為利、
        弊之比較以定如何適用之法律變更部分：
    １、牽連犯：修正後之刑法刪除第55條關於牽連犯之規定。
        本件被告上開具有牽連犯之關係，依修正前即行為時之
        規定，應從一重之罪處斷；依修正後之刑法既已刪除牽
        連犯之規定，則所犯上述各罪應依數罪併罰之規定分論
        併罰。比較新舊法之規定，修正後之規定並非較有利於
        被告。
    ２、連續犯：修正前刑法第56條連續犯之規定，於本次修正
        後業已刪除，本件被告丑○○、巳○○、Ｂ○○多次犯
        行，依新法各該多次行為均各應分論併罰，而不得再依
        舊法連續犯之規定論以一罪並加重其刑至二分之一，是
        修正後之規定並非較有利於被告。
    ３、罰金：修正前刑法第33條第5款原規定：「罰金：（銀
        元）1元以上」，復依罰金罰鍰提高標準條例第1條前段
        規定提高為10倍，折算新臺幣為30元；於本次修正後刑
        法第33條第5款規定：「罰金：新臺幣1千元以上，以百
        元計算之」，是修正後之規定並非較有利於被告。
    ４、易科罰金：被告行為後，刑法於90年1月10日修正，並
        自同年月12日起生效，原刑法第41條「犯最重本刑為三
        年以下有期徒刑以下之刑之罪，而受六月以下有期徒刑
        或拘役之宣告，因身體、教育、職業或家庭之關係，執
        行顯有困難者，得以一元以上三元以下折算一日，易科
        罰金」，已修正為「犯最重本刑為五年以下有期徒刑以
        下之刑之罪，而受六個月以下有期徒刑或拘役之宣告，
        因身體、教育、職業、家庭之關係或其他正當事由，執
        行顯有困難者，得以一元以上三元以下折算一日，易科
        罰金。但確因不執行所宣告之刑，難收矯正之效，或難
        以維持法秩序者，不在此限。併合處罰之數罪，均有前
        項情形，其應執行之刑逾六月者，亦同」，經比較新舊
        法，以90年1月10日修正新法有利於被告，依刑法第2條
        第1項前段之規定，自應依90年1月10日修正後刑法第41
        條第1項前段之規定，並諭知易科罰金之折算標準。惟
        被告行為時之易科罰金折算標準，修正前罰金罰鍰提高
        標準條例第2條前段（現已刪除）規定，就其原定數額
        提高為100倍折算1日，則本件被告行為時之易科罰金折
        算標準，應以銀元300元折算1日，經折算為新臺幣後，
        應以新臺幣900元折算為1日。而依94年2月2日修正公布
        ，95年7月1日施行之刑法第41條第1項前段則規定：「
        犯最重本刑為5年以下有期徒刑以下之刑之罪，而受6個
        月以下有期徒刑或拘役之宣告者，得以新臺幣1,000元
        、2,000元或3,000元折算1日，易科罰金。」比較修正
        前後之易科罰金折算標準，以95年7月1日修正公布施行
        前之規定，較有利於被告，則應依刑法第2條第1項前段
        ，適用94年2月2日修正前刑法第41條第1項前段規定，
        定其折算標準。
    綜上，揆諸前揭最高法院決議及修正後刑法第2條第1項前段
    之規定，綜合本件被告全部罪刑之結果而為比較，被告行為
    後修正之刑法並非較有利於被告，本件應適用被告行為時即
    修正前刑法之相關規定。
    Ｂ、毋須依修正後刑法第2條第1項規定為利、弊之比較以定
        如何適用之法律修正部分：
    １、共犯：修正前刑法第28條原規定：「二人以上共同實施
        犯罪之行為者，皆為正犯」，於本次修正後則規定：「
        二人以上共同實行犯罪之行為者，皆為正犯」，揆諸本
        條之修正理由係為釐清陰謀共同正犯、預備共同正犯、
        共謀共同正犯是否合乎本條規定之正犯要件。而本案被
        告所涉之販賣第一級毒品犯行，既屬實行犯罪行為之正
        犯，則上開修正自無所謂有利或不利於被告之情形，應
        逕行適用修正後之規定。
    ２、累犯：修正前刑法第47條原規定：「受有期徒刑之執行
        完畢，或受無期徒刑或有期徒刑一部之執行而赦免後，
        5年以內再犯有期徒刑以上之罪者，為累犯，加重本刑
        至二分之一」，於本次修正後則規定：「受徒刑之執行
        完畢，或一部之執行而赦免後，5年以內故意再犯有期
        徒刑以上之罪者，為累犯，加重本刑至二分之一。查被
        告有事實欄所載之受有期徒刑執行完畢之情形，有本院
        被告前案紀錄表在卷可憑，其於5年以內故意再犯本件
        有期徒刑以上之罪，不論依修正前之刑法第47條，或修
        正後之刑法第47條第1項之規定，均構成累犯，對被告
        而言並無所謂有利或不利之情形，應逕行適用修正後之
        規定。
肆、無罪部分：
一、公訴意旨略以：(一)被告Ｇ○○基於參與以犯罪為宗之結社之
    犯意而參與由蔡冠倫首謀倡議成立以犯罪為宗旨之四海幫仁
    愛堂。(二)被告地○○因與證人子○○有工程債務糾紛，而委
    託章志萍、丑○○、Ｂ○○、辛○○、宙○○等人以四海幫
    仁愛堂之名，於85年5月初某日，前往證人子○○位於臺北
    市○○街208巷70弄1號之公司處，向證人子○○催討債務，
    使證人子○○心生畏懼，嗣因為警查獲而未交付財物(三)被告
    寅○○因證人辰○○積欠其債務，而與章志萍、巳○○、丑
    ○○、Ｂ○○、黃○○於85年5月6日，將證人辰○○帶至被
    告寅○○住處，不讓其離去，而剝奪其行動自由，並由章志
    萍等人強行將證人辰○○帶往臺北縣三重市等地刷卡購買電
    視機3台、手錶，價值共計二十餘萬元，以為償債，直至同
    年月8日始將證人辰○○釋放。(四)被告甲○○於85年2月初某
    日起至同年5月24日止，因玄○○積欠其債務四十餘萬元，
    而委託四海幫仁愛堂之章志萍代為催討，而與章志萍基於恐
    嚇之概括犯意聯絡，丑○○、巳○○則承前恐嚇之概括犯意
    聯絡，由章志萍等人持甲○○所交付支票影本至台北市○○
    路303號玄○○所經營之洗衣店向其嚇稱：「我是四海幫仁
    愛堂的」、「王總叫我來，你所欠的錢要還」等加害生命、
    身體之方式向玄○○恐嚇，使玄○○心生畏懼，致生危害其
    安全，而簽立面額總計六十萬元之支票4紙作為分期付款，
    再陸續交付總計十萬元之現金，其中支票部分業經甲○○提
    示兌領，均作為債務之清償。因認被告Ｇ○○涉犯刑法第15
    4條第1項參與結社罪嫌，被告甲○○涉有刑法第305條恐嚇
    罪嫌；被告地○○涉有刑法第305條恐嚇罪嫌、第346條第3
    項、第1項恐嚇取財未遂罪嫌，被告寅○○涉有第302條第1
    項妨害自由罪嫌、第346條第1項恐嚇取財罪嫌。
二、按事實之認定，應憑證據，如未能發現相當證據，或證據不
    足以證明，自不能以推測或擬制之方法，以為裁判基礎；又
    認定不利於被告之事實，須依積極證據，苟積極證據不足為
    不利於被告事實之認定時，即應為有利於被告之認定，更不
    必有何有利之證據。又認定犯罪事實所憑之證據，雖不以直
    接證據為限，間接證據亦包括在內；然而無論直接或間接證
    據，其為訴訟上之證明，須於通常一般之人均不致有所懷疑
    ，而得確信其為真實之程度者，始得據為有罪之認定，倘其
    證明尚未達到此一程度，而有合理之懷疑存在時，事實審法
    院復已就其心證上理由予以闡述，敘明其如何無從為有罪之
    確信，因而為無罪之判決，尚不得任意指為違法。最高法院
    分別著有40年度台上字第86號、30年度上字第816號、76年
    台上字第4986號判例可參。
三、公訴人認被告Ｇ○○、地○○、寅○○、甲○○分別涉有前
    開犯行無非係以共同被告章志萍於警詢中之供述（被告Ｇ○○部分）、證人玄○○之指述 (甲○○部分)、證人子○○
    於警詢中之指訴（被告地○○部分）、證人申○○、陳炳煌
    警詢中之陳述及於章志萍家中扣得證人辰○○刷卡購得之電
    視機3台（被告寅○○部分）等為其論據。被告Ｇ○○經傳
    雖未到庭，惟據其以前陳述，堅決否認有何參與犯罪結社犯
    行；被告地○○、甲○○堅詞否認各有何恐嚇取財、恐嚇犯
    行，地○○辯稱：伊是找被告宙○○要去與子○○對帳而已
    等語；甲○○辯稱：玄○○係積欠伊所經營之公司債務，並
    非積欠伊個人，本件係伊公司經理宇○○私自委由案外人Ｄ
    ○○處理，Ｄ○○再將之交章志萍等人處理，伊不可能找別
    人去討債，且玄○○積欠債務已經許久，如果要討債應該早
    就進行，不會拖這麼久等語；被告寅○○則堅決否認有何妨
    害自由、恐嚇取財犯行，辯稱：辰○○是因為要躲債而到伊
    家中去住，並沒有剝奪他的行動自由，也沒有強逼他去刷卡
    還債等語。
四、經查：
  (一)被告Ｇ○○部分：同案被告章志萍雖曾於警詢中指稱：Ｇ○○是早期與伊一同加入四海幫跟隨蔡冠倫的等詞（見偵字第
    13488號卷第14頁），惟除此次供述外，同案被告章志萍於
    歷次警詢、原審審理中經詢問四海幫仁愛堂之成員有何人時
    ，均未曾供述被告Ｇ○○為四海幫仁愛堂之成員，則其上開
    關於「被告Ｇ○○早期曾加入四海幫」之陳述是否指被告Ｇ
    ○○事後已經退出該組織結社，因同案被告章志萍已經死亡
    ，無從以證人身分詰問之而不能確定；且被告亥○○、未○○上開關於四海幫仁愛堂之供述中，亦從未指出被告Ｇ○○
    為該組織之成員，是亦不能從共同被告之供述中認定被告Ｇ
    ○○有參與四海幫仁愛堂；甚且依據前述內政部警政署第31
    646號函檢附之四海幫仁愛堂組織犯罪系統表、成立堂口綱
    要、成員名冊等資料、第262552號函檢附之四海幫成立歷史
    、分下各堂及仁愛堂之列管相關資料中，均無被告Ｇ○○於
    四海幫仁愛堂中之地位、稱號等資料，自不能以共同被告章
    志萍於警詢中之唯一且有疑義之指訴遽認被告Ｇ○○有參與
    以犯罪為宗旨之四海幫仁愛堂。
  (二)被告甲○○自偵查初訊迄本院審理中均堅詞否認有委託四海
    幫仁愛堂之章志萍代為催討債務，前後一貫。同案被告章志
    萍於警訊中固先指稱：「 (龍江路洗衣店的債務你是否清楚
    )龍江路洗衣店的債務是由日立公司陽光小鎮的總經理打電
    話給我說洗衣店的負責人欠債四十萬元，這個是我找阿坤帶
    人去處理…」 (見偵字第13488號卷第15頁)，但於同日訊問
    時再供稱：「 (甲○○是否要向龍江路洗衣店討債？)給我
    的電話是000000000號，本人我沒有見面。」 (見同上偵卷
    第17頁)。同案被告丑○○於原審理時亦供稱：「…是一位
    包先生 (應為鮑先生)叫我去的，但我並不認識甲○○，包
    先生是我朋友…」 (見原審卷(二)第83頁)，另同案被告巳○○供稱：「…我有去收過一次錢，那一次是丑○○拜託我去
    的，丑○○是告訴我說與黃女談妥…」 (見原審卷(二)第83頁
    )，被告未○○亦證稱：「不認識，沒看過 (甲○○)」 (見
    原審卷第132頁)。可見同案被告章志萍、丑○○、巳○○、
    未○○等人與被告甲○○並不認識，衡情被告甲○○應無可
    能委託渠等使用強暴、脅迫手段向被害人玄○○討債。再依
    同案被告丑○○所稱係案外人鮑先生委託始向玄○○代為求
    償所欠債務，與被告甲○○所述大致相合，參酌被告甲○○
    公司曾就此節召開內部會議，公司經理宇○○於會議中坦陳
    個人將保管之憑據交由鮑先生保管等情，有長輝家電股份有
    限公司85年6月1日會字第0601號會議紀錄在卷可佐 (見本院
    卷上證二)，益足證明被告甲○○無委託章志萍等人討債，
    而有與丑○○等人有犯意聯絡與行為分擔情事。
  (三)被告地○○自警訊初時迄本院審理中均堅詞否認有因工程債
    務糾紛而恐嚇證人子○○，前後一貫，核與被告宙○○供述
    相符，而證人子○○雖於警詢中指稱：85年5月初有一批不
    良份子到公司稱是四海幫的，表明要算地○○的帳，地○○
    也隨後進來，並且拿出一張明細，但經其要求影印，即遭將
    資料取回，經向章志萍說明與地○○的債務關係後，章志萍
    即要其對帳等語（見偵字第13488號卷第78頁、第79頁），
    惟其並未指稱到現場之人除表明四海幫之外，有何恐嚇之言
    行，亦未曾指其因此而心生畏懼，又證人子○○其後於原審
    審理及流氓感訓案件調查中到庭作證亦均稱：與地○○間有
    工程債務糾紛，八十五年五月初有一批人說代表地○○來收
    錢，口氣也沒有很壞，其表明是地○○欠錢後，這批人就帶
    地○○來對帳，知道他們是黑道的，其認為這些人是被地○○所騙等情（見原審卷(七)第150頁至第154頁、原法院86 年
    度感更(一)字第27號87年1月9日訊問筆錄），則被告地○○縱
    有找被告宙○○、章志萍等人以四海幫之名向證人子○○催
    討債務，然依據證人子○○於警詢及原審審理中之證詞，已
    難認為被告地○○有何為自己或第三人不法所有之意圖，其
    前往催討債務之人有何恐嚇之言行，況證人子○○既從未指
    其因此而心生畏怖，甚且在被告等人到場時向被告等人要求
    一一對帳，更難認證人子○○因被告等人行為有何畏懼之情
    。
  (四)被告寅○○不否認與證人辰○○有債務糾紛，證人辰○○曾
    於上開時間在其家中居住，也曾由同案被告巳○○陪同去刷
    卡購物以為償債，並且有取得證人辰○○所購得之手錶等情
    ，核與證人辰○○證述，及同案被告巳○○供稱有陪辰○○
    刷卡消費、同案被告章志萍供述辰○○購得之電視機放在伊
    家中等節均相符合，亦有於同案被告章志萍家中扣得之電視
    機3台為憑，然其自始堅詞否認有何妨害辰○○自由及恐嚇
    取財之犯行，辯稱：辰○○是為了躲債才到伊家中去住等語
    。查證人辰○○未曾於警詢、偵查中接受訊問，惟依據其於
    原審審理中之供述：其與寅○○有生意往來，因週轉不靈，
    欠寅○○三百萬元貨款，因為沒有現金，所以與寅○○協商
    ，約定以信用卡刷卡抵債，因為可以用按月分期付款方式還
    信用卡債務，之後由巳○○陪同去刷卡，去寅○○家中住是
    為了要避債，並未被限制行動自由，公司倒了之後，很少與
    家中聯繫等情（見原審卷(二)第22頁至第33頁），與被告寅○○上開辯詞吻合，足認被告寅○○並無何為自己或第三人不
    法所有之意圖，亦難由證人辰○○之證詞認定其有何遭妨害
    自由或恐嚇之情形；而證人申○○雖曾於警詢中製作筆錄，
    然其係稱不知道辰○○被四海幫挾持討債之事等語（見偵字
    第13488號卷第81頁），證人陳炳煌亦證述：當天有人來刷
    卡購買電視機，是由其送貨，並沒有感覺有人被質押等語（
    見偵字第13488號卷第102頁），是證人申○○及陳炳煌上開
    證述亦無從認定證人辰○○有何遭剝奪行動自由，或遭強逼
    刷卡購物之情。
五、綜上所述，被告Ｇ○○、甲○○、地○○、寅○○等所為之
    辯解，尚非不能採信，而公訴人所舉之證據不能使本院得被
    告Ｇ○○、甲○○、地○○、寅○○有罪之確信，此外，復
    查無其他積極證據，足認被告Ｇ○○、甲○○、地○○、寅
    ○○分別有公訴人所指犯行。不能證明被告Ｇ○○、甲○○
    、地○○、寅○○犯罪，原審基此為被告Ｇ○○、地○○、
    寅○○三人無罪之諭知，核無不合，檢察官上訴意旨猶執詞
    指摘原判決此部分不當，非有理由，應予駁回。而原審未為
    詳究，遽論處被告甲○○罪刑，則有未合，被告甲○○上訴
    否認犯罪，應認有理由，自應由本院將原判決此部分撤銷，
    改諭知被告甲○○無罪，庶免冤抑。
伍、檢察官移送併辦部分（95年度偵字第18511號）因被告Ｇ○○判決無罪，即不生牽連犯之裁判上一罪關係，故應退由檢
    察官另為處理，併此明。
陸、被告辛○○、庚○○、Ｇ○○經合法傳喚，無正當理由不到
    庭，爰不待其陳述逕行判決。
據上論斷，應依刑事訴訟法第369條第1項前段、第368條、第364
條、第299條第1項前段、第301條第1項、第371條，刑法第2條第
1項前段、第28條、第47條、第154條第1項前段、第302條第1項
、第305條、修正前刑法第56條、第55條、第41條第1項前段、修
正前罰金罰鍰提高標準條例第1條前段、第2條、中華民國96年罪
犯減刑條例第2條第1項第3款、第7條、第9條，判決如主文。
本案經檢察官吳國南、賴俊雄到庭執行職務。
中　　華　　民　　國　　96　　年　　7 　　月　　17　　日
　　　　　　　　　刑事第十六庭  審判長法　官  葉騰瑞
　　　　　　　　　　　　　　　　　　  法　官  吳鴻章
　　　　　　　　　　　　　　　　　　  法　官  楊貴雄
以上正本證明與原本無異。
檢察官及被告辛○○、巳○○、丁○○、Ｂ○○、黃○○、丑○○部分如不服本判決，應於收受送達後十日內向本院提出上訴書
狀，其未敘述上訴之理由者並得於提起上訴後十日內向本院補提
理由書（均須按他造當事人之人數附繕本）。
其餘被告不得上訴。
                                      書記官  林淑貞
中　　華　　民　　國　　96　　年　　7 　　月　　17　　日
附錄：本案論罪科刑法條全文
中華民國刑法第154條
參與以犯罪為宗旨之結社者，處三年以下有期徒刑、拘役或五百
元以下罰金；首謀者，處一年以上、七年以下有期徒刑。
犯前項之罪而自首者，減輕或免除其刑。
中華民國刑法第302條
私行拘禁或以其他非法方法，剝奪人之行動自由者，處五年以下
有期徒刑、拘役或三百元以下罰金。
因而致人於死者，處無期徒刑或七年以上有期徒刑，致重傷者，
處三年以上十年以下有期徒刑。
第一項之未遂犯罰之。
中華民國刑法第305條
以加害生命、身體、自由、名譽、財產之事，恐嚇他人致生危害
於安全者，處二年以下有期徒刑、拘役或三百元以下罰金。
